臺灣臺北地方法院簡易民事判決
111年度店簡字第117號
原      告  台新資產管理股份有限公司

法定代理人  吳統雄  
訴訟代理人  蘇偉譽  


參  加  人  聯邦商業銀行股份有限公司


法定代理人  林鴻聯  
訴訟代理人  張天耀  
被      告  韓宏宇

            韓常潤  
            韓常貞  
上三人共同
訴訟代理人  崔駿武律師
            陳玉心律師
上列當事人間撤銷遺產分割行為等事件，於民國111年5月11日言
詞辯論終結，本院判決如下：
　　主    文
原告之訴駁回。
訴訟費用由原告負擔。
參加訴訟費用由參加人負擔。 
    事實及理由
一、按就兩造之訴訟有法律上利害關係之第三人，為輔助一造起
    見，於該訴訟繫屬中，得為參加，民事訴訟法第58 條第1項
    定有明文。查聯邦商業銀行股份有限公司（下稱聯邦銀行）
    於本院審理中具狀表明為輔助原告而為參加，有民事參加訴
    訟狀在卷可稽(本院卷第143 頁)，而聯邦銀行為被告韓宏宇
    (原名韓常定)之債權人，原告如獲勝訴判決，被告韓宏宇可
    受回復登記為被繼承人韓邱尚美所遺如附表所示不動產（下
    稱系爭不動產）之公同共有人，兩造間之訴訟對聯邦銀行而
    言為有法律上之利害關係，是聯邦銀行之參加訴訟應屬合法
　　，合先敘明。　
二、原告主張：
    被告韓宏宇前向訴外人美國運通銀行（嗣更名為渣打國際商
    業銀行股份有限公司；下稱渣打銀行）申請信用貸款，尚積
    欠新臺幣（下同）11萬5633元，及相關利息迄未清償，嗣渣
    打銀行將上開對被告之債權讓與原告。訴外人即被告母親韓
    邱尚美於民國106 年3月19日死亡，遺有系爭不動產，被告3
    人為被繼承人韓邱尚美之繼承人，且均未聲請拋棄繼承，系
    爭不動產即由被告3 人依法繼承而為公同共有。詎被告韓宏
    宇積欠原告前開債務未清償，竟不為繼承之登記，將系爭不
    動產全部分歸被告韓常潤取得，其處分行為係以財產為標的
    之無償行為，且使其陷於無資力而有害原告之債權。為此，
    爰依民法第244 條第1項、第4項規定行使撤銷權。並聲明：
    1.被告韓宏宇、韓常潤、韓常貞等就被繼承人韓邱尚美所遺
    系爭不動產之分割協議意思表示，及被告韓常潤就系爭不動
    產於106年6月15日所為之登記行為均予以撤銷；2.被告韓常
    潤應將被繼承人韓邱尚美所遺之系爭不動產於106年6月15日
    之所有權登記，回復原狀為全體繼承人所有；3.訴訟費用由
　　被告負擔。
三、參加人則稱：對遺產分割協議書沒有意見，惟若在地政機關
    登記時已有相關協議，為何被告當初不提出等語。
四、被告則以下列情詞置辯：
　　被繼承人之遺產除系爭不動產外，尚有銀行存款及信託投資
    財產，當時被告3 人考量系爭不動產之主要出資者係被告韓
    常潤，且被繼承人生前之生活、醫療費用及外勞看護費用多
    由被告韓常潤負擔，因而協議系爭不動產由被告韓常潤單獨
    繼承，另被繼承人所遺銀行存款及信託投資財產則由被告韓
    宏宇、韓常貞各取得二分之一。故被告等就系爭不動產所為
    遺產分割協議之債權行為，以及辦理分割繼承登記之物權行
    為，均屬有償行為，原告主張被告所為係無償行為，尚乏所
　　據，原告之請求，均應予駁回。並聲明：請求駁回原告之訴
　　；訴訟費用由原告負擔。
五、得心證之理由：
　　本件原告主張其為被告韓宏宇之債權人，被告3 人就系爭不
    動產為分割協議，並將系爭不動產分由被告韓常潤單獨取得
    而為繼承登記等情，業據其提出本院110 年度北簡字第9435
    號判決、判決確定證明書、系爭土地及建物登記第一類謄本
    、異動索引、被告戶籍謄本、韓邱尚美除戶戶籍謄本等件為
    證，並有新北市新店地政事務所111年1月25日新北店地籍字
    第1116072324號函暨所附系爭不動產登記資料（包括登記申
    請書、繼承系統表、被告戶籍謄本、遺產分割協議書、土地
    及建物所有權狀等）在卷可憑。而被告韓宏宇、韓常潤、韓
    常貞對此部分事實均不爭執，然就原告能否主張民法第244 
    條第1項、第4項訴請撤銷及回復原狀則以前詞置辯，並提出
    財政部北區國稅局遺產稅免稅證明、被告間之遺產分割協議
    書為證。經查：
(一)按「債務人所為之無償行為，有害及債權者，債權人得聲請
    法院撤銷之。債務人所為之有償行為，於行為時明知有損害
    於債權人之權利者，以受益人於受益時亦知其情事者為限，
    債權人得聲請法院撤銷之。債務人之行為非以財產為標的，
    或僅有害於以給付特定物為標的之債權者，不適用前2項之
    規定。債權人依第1項或第2項之規定聲請法院撤銷時，得並
    聲請命受益人或轉得人回復原狀。但轉得人於轉得時不知有
    撤銷原因者，不在此限。」民法第244條固定有明文。然債
    權人依民法第244條第1項之規定行使撤銷權，須以債務人所
    為係無償行為，且有害及債權人之債權為首要之要件。且所
    謂有償行為或無償行為，應以債務人為財產上法律行為時，
    是否有因此獲得對價以為判斷，倘完全無對價，固屬無償行
    為，若受有對價，即便對價並不相當，亦應屬有償行為。又
    民事訴訟如係由原告主張權利者，應先由原告負舉證之責，
    若原告先不能舉證，以證實自己主張之事實為真實，則被告
    就其抗辯事實即令不能舉證，或其所舉證據尚有疵累，亦應
　　駁回原告之請求。
(二)原告主張被告間就系爭不動產所為分割協議係屬無償行為。
    然查，被繼承人之遺產應如何分割，繼承人間協議時考量彼
    此間對被繼承人負擔扶養義務之程度、被繼承人之遺願及繼
    承人間有無債權債務關係等情形，就整體遺產調整或分配，
    乃人倫之常。而系爭不動產雖係由被告韓常潤繼承，然被告
    3 人間協議，被繼承人所遺銀行存款及信託投資部分由被告
    韓常貞及韓宏宇各取得2分之1，此有被告間之遺產分割協議
    書在卷可佐(本院卷第165頁)，而原告就此亦不爭執（見本
    院111 年5月30日言詞辯論筆錄），足見被告韓常潤就系爭
    不動產之取得非無償行為。況且，被告韓常貞並非原告之債
    務人，若其所為系爭遺產分割協議，係有意損害原告之債權
    ，被告韓常貞實無一併放棄繼承系爭不動產權利之理。此外
    ，原告迄未就被告間分割遺產行為是否為無償行為等要件舉
    證證明，則原告之主張自無足取。是揆諸前揭法條及判決意
    旨說明，自不許原告撤銷系爭遺產分割協議，原告所為主
　　張，於法即屬無據。　
六、從而，原告依民法第244 條第1項、第4項前段規定，請求撤
    銷被告間就系爭不動產所為之分割協議、分割登記行為，及
    請求被告韓常潤將系爭不動產回復原狀為全體繼承人所有，
　　為無理由，應予駁回。
七、訴訟費用負擔之依據：民事訴訟法第78條、第86條第1項前
    段。
中　　華　　民　　國　　111 　年　　5 　　月　　30　　日
                  臺灣臺北地方法院新店簡易庭　　
                              法  官　張淑美 
以上正本係照原本作成。
對於本件判決如有不服，應於收受送達後20日內向本院提出上訴
書狀，上訴於本院合議庭，並按他造當事人之人數附具繕本。
中　　華　　民　　國　　111 　年　　5 　　月　　30　　日
                              書記官  馮姿蓉 
附表：　　
編號 種類 遺產 權利範圍 分割協議內容 1 土地 新北市○○區○○段00地號 163/1萬 由韓常潤分割繼承 2 建物 新北市○○區○○路000號9樓 全部 由韓常潤分割繼承